【裁判字號】    92,家抗,258
【裁判日期】    920916
【裁判案由】    認可收養
【裁判全文】
臺灣高等法院民事裁定                            九十二年度家抗字第二五八號
    抗  告  人  乙○○
                甲○○
右抗告人因認可收養子女事件，對於中華民國九十二年七月三十日臺灣桃園地方法院
九十二年度養聲字第二六二號所為裁定提起抗告，本院裁定如左：
    主  文                                                                                                                                                 N
抗告駁回
抗告費用由抗告人負擔。
    理  由
一、按法院對於非訟事件之非屬聲請人而為裁定，不發生非訟事件裁定之效力；又非
    訟事件法第二十四條第一項規定：「因裁定而權利受侵害者，得為抗告。」，是
    雖非受裁定之人，但因非訟事件之裁定而權利受侵害者，亦得就非訟事件之裁定
    聲明不服提起抗告。查本件聲請認可收養子女事件，於原法院抗告人乙○○僅以
    其一人具名聲請，抗告人甲○○並非聲請人，此有抗告人乙○○於原審之聲請狀
    可稽（見原審卷第三、五頁），是原法院就非屬聲請人之抗告人甲○○部分併予
    裁定，顯有未洽，自不發生非訟事件裁定之效力。但本件認可收養子女事件，因
    乙○○收養甲○○為養子，經原法院裁定駁回，對甲○○經乙○○收養為子之權
    利自受有影響，則就原法院之裁定，甲○○自得聲明不服提起抗告，合先指明。
二、抗告意旨略以：收養人乙○○與被收養人甲○○為親伯侄關係，顯屬二代以內同
    輩旁系血親之子女，而收養人乙○○現年八十餘歲，被收養人甲○○三十八歲，
    均符我國民法第一千零七十三條規定，收養者之年齡應長於被收養者二十歲以上
    ，及中華人民共和國收養法第七條收養三代以內同輩旁系血親的子女，可以不受
    第四條第三項、第五條第三項、第九條和被收養人不滿十四歲之限制。且收養人
    乙○○已八十餘歲，隻身在台，年老力衰，體弱多病，無人照料，思鄉情切，故
    收養被收養人以便由被收養人照料收養人回大陸後之生活。收養人亦經被收養人
    之配偶及親生父母同意，於民國九十二年七月十七日訂立書面收養契約，完全符
    合收養規定，自應予以認可，原裁定駁回抗告人乙○○之聲請，顯有不當，爰請
    求廢棄原裁定，准予認可等語。
三、按「民法第一千零七十九條第四項所定聲請認可子女事件，以收養人及被收養人
    為聲請人。但被收養人未滿七歲而無法定代理人者，僅以收養人為聲請人。」，
    非訟事件法第七十五條之一第一項定有明文。查抗告人乙○○聲請認可收養大陸
    地區人民甲○○為養子，僅以收養人乙○○為聲請人，未併以被收養人甲○○為
    聲請人，此有抗告人乙○○於原審之聲請狀可稽（見原審卷第三、五頁），而被
    收養人甲○○為
    ，並非「未滿七歲而無法定代理人」之人，殊不得僅以收養人為聲請人。準此以
    觀，抗告人乙○○之聲請既與前開非訟事件法第七十五條之一第一項之規定，顯
    有違背，自屬無從准許。
四、按在大陸地區製作之文書，經行政院設立或指定之機構或委託之民間團體驗證者
    ，推定為真正，台灣地區及大陸地區人民關係條例第七條定有明文。又收養之成
    立及終止，依各該收養者被收養者
    係條例第五十六條第一項定有明文。查本件收養人乙○○為台灣地區人民，此有
    有（2003）渝梁證字第二二九號收養公證書，固經財團法人海峽交流基金會九十
    二年六月二十五日（九二）核第○三二○九四號驗證之證明書為證（見原審卷第
    六至八頁），故本件收養之成立要件，應依我國民法及中華人民共和國收養法之
    規定。而依我國民法第一千零七十六條規定：「有配偶者被收養時，應得其配偶
    之同意。」，但上開（2003）渝梁證字第二二九號收養公證書內容僅得證明甲○
    ○經得其父母田安興、張居珍同意，由乙○○收養甲○○為養子之意思表示之事
    實；至於乙○○提出（2003）渝梁證字第二七四號聲明書明書公證書，以證明甲
    ○○之妻夏麗同意乙○○收養甲○○為養子（見原審卷第九至十一頁），但此公
    證書並未經行政院設立或指定之機構或委託之民間團體驗證，揆諸前開說明，殊
    無從認定此公證書為真正，尚不能據以認定被收養人甲○○之妻夏麗有同意乙○
    ○收養甲○○為養子之意思表示。又依民法第一千零七十九條第一項本文規定：
    「收養子女，應以書面為之。」，抗告人提出之收養契約書（見原審卷第四頁）
    被收養人「甲○○」之簽名，就筆劃順序、運筆力道，明顯與上開乙○○提出委
    託書之公證書（見原審卷第一三頁）上委託人甲○○之簽名不同（按該契約書上
    收養人、被收養人、同意人之姓名住址之筆跡均同），難認收養子女契約書上之
    簽名為甲○○親自簽署，自無從認定乙○○與甲○○確有簽署收養之書面契約甚
    明。是抗告人乙○○之聲請，亦不合符法律之規定，併此指明。
五、綜上所述，原法院駁回抗告人乙○○之聲請，雖非以此為理由，但結論並無不合
    ，本院仍應駁回抗告人乙○○之聲請，抗告人甲○○之抗告亦無理由。是抗告意
    旨指摘原裁定不當，求予廢棄，為無理由，應予駁回。
六、據上論結，本件抗告為無理由，爰裁定如主文。
中      華      民      國    九十二    年      九      月      十六    日
                                    民事第十四庭
                                          審判長法  官  張  劍  男
                                                法  官  彭  昭  芬
                                                法  官  李  行  一
正本係照原本作成
不得再抗告。
中      華      民      國    九十二    年      九      月      二十二  日
                                                書記官  黃      愛


司法院資訊處製作；財團法人民間司法改革基金會備份。
